【裁判字號】    95,交抗,409
【裁判日期】    950630
【裁判案由】    聲明異議
【裁判全文】
臺灣高等法院臺中分院交通事件裁定     95年度交抗字第409號
抗  告  人
即受處分人  甲○○
上列抗告人因聲明異議案件，不服臺灣南投地方法院中華民國95
年5月9日（95年度交聲字第90號）所為之裁定（原處分案號：交
通部公路總局臺中區監理所南投監理站中華民國95年 2月23日投
監四字第裁六五─ＣＧ0000000號）提起抗告，本院裁定
如下：
    主  文
原裁定撤銷，發回台灣南投地方法院。
    理  由
一、抗告意旨以：「、本人於民國（下同）八十七年北上求職
    ，其間換過多處住所，現況也是如此，均無一住所房東願將
    其戶籍讓我遷入，曾致電戶政事務所可否將戶籍地址改為現
    居地，但均說需有戶籍證明，本人只好作罷，但本人覺得極
    不合理，又能如何？只能怪我窮買不起房子嗎？、本人的
    母親辛苦扶養我們，名下也無任何房產，現年以五十好幾，
    還為生活辛苦奔忙，在我北上之後原本住在親戚家，也被收
    回，不願再租給母親，母親只好另租他處，房東依然不願讓
    其入籍，且母親也不懂入籍之重要性，本人也忽略了，以致
    於很多原本重要的信件均未收到，難道這也是沒錢買房子的
    悲哀嗎？、本人於九十五年間知道積欠了一大堆罰單，罰
    款約十萬多元，有很多是被加罰的，而我本人這時也在申請
    債務協商，根本無力繳納，而罰單卻要不停的加罰下去，這
    是高利貸嗎？銀行願意給我機會嗎？難道政府、法院不願意
    給我活下去的機會嗎？、我不是不願意繳納罰款，只是希
    望繳納的合理的讓人心服口服的罰金，當我知道有罰金時，
    全部都是加罰過的，這合理嗎？希望法官能在情、理、法中
    給予合理的裁決」等語，請求撤銷原裁定。
二、原裁定以：「、按受處分人不服道路交通管理處罰條例第
    八條所定主管機關所為之處罰者，得於接到裁決書之翌日起
    二十日內，向管轄地方法院聲明異議，道路交通管理處罰條
    例第八十七條第一項定有明文，又交通法庭認聲明異議不合
    法律上之程式，且無從補正者，應以裁定駁回之，道路交通
    案件處理辦法第十八條亦定有明文。、本件異議人即受處
    分人（下稱受處分人）甲○○於九十三年三月二十二日上午
    四時五十四分許駕駛車號ＨＷ—六一二三號自用小客車，行
    經臺北縣淡水鎮○○○路竹圍處，經臺北縣政府警察局交通
    警察隊逕行照相舉發「駕車行經有燈光號誌管制之交叉路口
    闖紅燈行駛公路違規」，因受處分人未於應到案日期前繳納
    罰鍰，原處分機關依違反道路交通管理事件統一裁罰基準及
    處理細則第四十四條規定及道路交通管理處罰條例第五十三
    規定，裁處受處分人罰鍰新臺幣五仟四佰元，並記違規點數
    三點。、異議人聲明異議意旨略以：受處分人在臺北工作
    ，戶籍寄居於親戚家，每次罰單都未能收到，前揭裁決書亦
    係於九十五年四月二十五日才收後，爰提出異議云云。、
    再按處理違反交通管理事件，有關文書送達之程序，依行政
    程序法之規定；又送達於應受送達人之住居所、事務所或營
    業所為之。於應送達之處所不獲會晤應受送達人時，得將文
    書付與有辨別事理能力之同居人、受僱人或應送達處所之接
    收郵件人員，再送達不能依前二條規定為之者，得將文書寄
    存送達地之地方自治或警察機關，並作送達通知書兩份，一
    份黏貼於應受送達人住居所、事務所營業所或其就業處所門
    首，另一份交由鄰居轉交或置於該送達處所信箱或其他適當
    位置，以為送達。前項情形，由郵政機關為送達者，得將文
    書寄存於送達地之郵政機關，違反道路交通管理事件統一裁
    罰標準級處理細則第五條、行政程序法第七十二條第一項、
    第七十三條第一項及第七十四條第一項、第二項分別定有明
    文。本件裁決書，經交由郵政機關於九十五年三月三日向異
    議人位於南投縣草屯鎮○○路二三四之三號住所為送達，因
    未獲會晤應受送達人本人，亦無受領文書之同居人、受僱人
    或應受送達處所接收郵件人員，已將該送達文書寄存於草屯
    郵局，此有交通部公路總局臺中區監理所南投監理站送達證
    書一紙附卷可憑，另送達地址即南投縣草屯鎮○○路二三四
    之三號，確為送達時受處分人之住所，有法務部戶役政連結
    作業系統一份附卷可佐，堪認本件裁決書業已符合行政程序
    法第七十四條規定為寄存送達，縱令受處分人並未前往領取
    該通知書，仍自寄存之日起發生送達之效力。則受處分人如
    對原處分機關是項裁決不服欲提起異議，依照上述說明，其
    二十日之合法提出異議期間即自九十五年三月四日（即其收
    受裁決書之翌日）起算，而異議人住在南投縣草屯鎮○○路
    二三四之三號，該址與原處分機關間須加計三日在途期間，
    從而，其異議期間算至九十五年二月二十六日屆滿，惟異議
    人遲至九十五年四月二十六日，逾期一個月始向原處分機關
    提出聲明異議狀，此有交通部公路總局臺中區監理所南投監
    理站所蓋收文章可稽，自應認其聲明異議不合法律上之程式
    ，且無從補正，核諸前揭說明，自應將其異議駁回」。
三、按：「送達，不能依前二條規定為之者，得將文書寄存送達
    地之地方自治或警察機關，並作送達通知書兩份，一份黏貼
    於應受送達人住居所、事務所、營業所或其就業處所門首，
    另一份交由鄰居轉交或置於該送達處所信箱或其他適當位置
    ，以為送達。前項情形，由郵政機關為送達者，得將文書寄
    存於送達地之郵政機關。寄存機關自收受寄存文書之日起，
    應保存三個月」，行政程序法第七十四條固定有明文。惟經
    本院審閱卷附交通部公路總局臺中區監理所南投監理站
    送達證書內容，雖有寄存於郵政機關之戳章，惟未見有「並
    作送達通知書，黏貼於應受送達人門首，以為送達」及「另
    一份交由鄰居轉交或置於該送達處所信箱或其他適當位置，
    以為送達」之記載，是上開監理站之送達是否已符合「寄存
    送達」之法定方式，尚欠明瞭。原審疏未注意及此，遽認上
    開監理站之送達合於行政程序法第七十四條「寄存送達」之
    法定方式，並認抗告人於原審之聲明異議逾期，裁定駁回抗
    告人於原審之異議，尚有未洽。又卷附抗告人違反道路交通
    管理事件案件之「汽車車籍查詢表」，其記載抗告人之戶籍
    地址為「南投縣草屯鎮○○路一三九號」，與本件原處分機
    關送達本件裁決書之送達地址「南投縣草屯鎮○○路二三四
    之三號」不同，實情為何，亦有查明之必要，抗告意旨爭執
    上開送達之合法性，據以提起抗告，尚非無理由，自應由本
    院將原裁定撤銷，並為期調查之翔實及維護抗告人審級之利
    益，將本件發回原審法院更為調查後另為適當之裁定。
四、據上論斷，應依道路交通案件處理辦法第二十六條，刑事訴
    訟法第四百十三條前段，裁定如主文。
中    華    民    國    95    年    6    月    30     日
              交通法庭  審判長法  官  王  增  瑜
                              法  官  陳  欣  安
                              法  官  胡  忠  文
上列正本證明與原本無異。
不得抗告。
                              書記官  陳  麗  玉
中    華    民    國    95    年    7    月    3      日
                                                      Ａ


司法院資訊處製作；財團法人民間司法改革基金會備份。
